臺灣高等法院刑事判決
109年度上訴字第348號
上  訴  人  臺灣士林地方檢察署檢察官
上  訴  人  
即  被  告  何武恒


公設辯護人  王永炫  
上列上訴人因被告毒品危害防制條例等案件，不服臺灣士林地方
法院108年度訴字第241號，中華民國108年12月16日第一審判決
（起訴案號：臺灣士林地方檢察署108年度偵字第5008號、第783
2號、第5009號、第5805號），提起上訴，本院判決如下：
    主  文
上訴駁回。
    事  實
一、何武恒明知具有殺傷力之改造手槍、子彈、大麻均為法律管
    制流通，禁止隨意持有或寄藏之違禁品，仍基於非法寄藏前
    開改造手槍與子彈，及持有第二級毒品大麻之犯意，於民國
    108 年3 月初某日，在其位於臺北市○○區○○街000 號5樓頂
    樓加蓋之住處內，收受由真實年籍不詳自稱「邱偉朋」之成
    年男子所交付：1.由不詳之人以奧地利GLOCK 廠19型口徑9*
    19mm制式半自動手槍，換裝土造金屬槍管改造而成，可擊發
    子彈，具有殺傷力之改造手槍1 把（原先槍號已經磨滅，無
    法辨識，查獲後槍枝管制編號：第0000000000號）、2.具殺
    傷力之9*19mm制式子彈11顆，與3.大麻11包（合計驗餘淨重
    990.97公克，空包裝總重76.06 公克），做為「邱偉朋」向
    其借款之擔保，而自上開收受改造手槍、子彈及大麻之日起
    （108 年3 月初某日），至108 年3 月18日為警查獲時止，
    非法寄藏上開改造手槍、子彈，並持有前開第二級毒品。嗣
    於108 年3 月18日下午5 時許，何武恒攜帶上開改造手槍、
    子彈，自其上址康樂街住處外出，欲乘坐ASG-3118號自用小
    客車離開時，為警持搜索票當場查獲，現場並扣得上開改造
    手槍1 把、子彈11顆（事後經鑑驗試射4 顆），繼而至其上
    址住處內搜索，扣得上開11包大麻，而查獲上情。
二、案經臺北市政府警察局南港分局移送臺灣士林地方檢察署檢
    察官偵查起訴。
    理  由
壹、證據能力
　　按被告以外之人於審判外之言詞或書面陳述，除法律有規定
    者外，不得作為證據。惟按被告以外之人，於審判外之陳述
    ，雖不符刑事訴訟法第159 條之1 至第159 條之4 之規定，
    而經當事人於審判程序同意作為證據，法院審酌該言詞陳述
    或書面陳述作成時之情況，認為適當者亦得為證據。刑事訴
    訟法第159 條之5 第1 項定有明文。本案所涉被告以外之人
    於審判外所為之陳述及所製作之文書，檢察官、辯護人於本
    院審判期日中、被告何武恒於上訴書狀中，均未爭執其證據
    能力，且本院審酌結果，認該證據資料製作時之情況，尚無
    違法不當及證明力明顯過低之瑕疵，以之作為證據應屬適當
    ，依上開規定，認該等供述證據均具證據能力。又卷內之文
    書證據，亦無刑事訴訟法第159條之4 之顯有不可信之情況
    與不得作為證據之情形，本院審酌上開證據資料製作時之情
    況，尚無違法不當及證明力明顯過低之瑕疵，亦認為以之作
    為證據應屬適當，是依刑事訴訟法第159 條至第159 條之5 
    規定，所引用之卷證所有證據，如下揭所示均有證據能力，
    合先敘明。
貳、認定事實所憑證據及理由
一、上揭事實，業據被告何武恒於原審坦承犯行不諱，並有改造
    手槍1 把、子彈11顆及疑似大麻之菸草11包扣案可資佐證，
    而上開扣案之槍枝、子彈與菸草經分別送驗結果，手槍部分
    ，研判係由奧地利GLOCK 廠19型口徑9×19mm制式半自動手槍
    ，換裝土造金屬槍管改造而成，槍號已經磨滅，可供擊發同
    口徑制式子彈使用，具有殺傷力，查獲後槍枝管制編號：第
    0000000000號，子彈部分均係口徑9×19mm之制式子彈，其中
    1顆彈底有撞擊痕跡，經試射結果，可擊發，認具殺傷力，
    其餘10顆經採樣3 顆試射結果，均可擊發，認亦具殺傷力。
    至剩餘7顆雖未做殺傷力測試，惟該7顆子彈來源同一，外型
    與送鑑子彈相同，均係口徑9×19mm之制式子彈，有上揭鑑定
    書可參，故本院認為節省鑑定資源，無庸再逐一測試，而認
    同具殺傷力。11包菸草部分，則均檢出含有第二級毒品大麻
    成分，合計驗餘淨重990.97公克，空包裝總重76.06 公克等
    情，亦有內政部警政署刑事警察局108 年5 月6 日刑鑑字第
    1080027783號鑑定書、法務部調查局108 年4 月29日調科壹
    字第10823008790 號鑑定書各1 份在卷可稽（108 年度偵字
    第7832號卷第11頁、108 年度偵字第5009號卷第305 頁）。
二、綜上所述，本件事證明確，被告上揭犯行洵堪認定，應依法
    論科。
參、論罪
一、本件查扣之手槍原係制式手槍，然已換裝過土造金屬槍管，
    其射擊之準度、安全性與耐用性、殺傷力難認與一般制式手
    槍相同，本案之槍枝鑑定結果又未認定其殺傷力與原本之制
    式手槍相埒，或猶有過之，復無從依現有事證，推認被告係
    在持有原先之制式手槍後，方自行更換槍管，故認被告所持
    有者，為普通之改造手槍，屬「其他可發射子彈具有殺傷力
    之槍砲」，而非手槍。再者，毒品危害防制條例第11條第4 
    項對持有第二級毒品純質淨重達20公克以上者，設有加重處
    罰之規定，而大麻依該條例第2 條第2 項第2 款規定，為第
    二級毒品，依該條附表二第24點附註所示，則不包括「大麻
    全草之成熟莖及其製品（樹脂除外）及由大麻全草之種子所
    製成不具發芽活性之製品」在內，而查，本件查獲之11包大
    麻，合計驗餘淨重達990.97公克，已見前述，且觀諸該11包
    大麻之外觀照片（108 年度偵字第5805號卷第119 頁至第12
    4 頁），均無上述除外之大麻部位或製品，準此，查扣之大
    麻純質淨重，顯已逾前引毒品危害防制第11條第4項規定之2
    0公克法定數量，應依該條規定加重處罰甚明（最高法院101
     年度台上字第1771號判決要旨參照）。
二、再按，槍砲彈藥刀械管制條例第8 條第4 項、第12條第4項
    規定，將「寄藏」與「持有」行為，並列處罰，而依實務見
    解，所謂「寄藏」，係為人受寄、代藏，本身仍屬持有，故
    若行為人係為人保管槍枝、子彈，法律上僅需論以寄藏，而
    不再另就持有論罪（最高法院74年度台上字第3400號判例要
    旨參照）。至於毒品危害防制條例並無上述分類，故若行為
    人持有毒品，不論其是否為人保管，均應逕行認定為持有行
    為。茲查，被告於警、偵訊中雖均供稱：扣案的槍枝、子彈
    與毒品，均係「邱偉朋」給伊抵債的等語，然在原審審理時
    則翻稱：「邱偉朋」當時只是把查扣物品放在伊這裡，會再
    拿錢來贖回去云云（本院108 年12月2 日審判筆錄第11頁，
    未編頁），堪認被告就持有扣案之槍枝、子彈部分，係為他
    人保管，將來亦有可能返還他人，自應改以寄藏論罪；至其
    持有扣案之大麻部分，將來是否會出售亦不確定，自仍應論
    以持有。檢察官雖以：被告持有扣案之大麻數量眾多，然本
    身並無施用第二級毒品大麻前案，故應係為意圖販賣而持有
    ，只是尚未賣出即遭查獲，因認被告係涉犯毒品危害防制條
    例第5條第2項意圖販賣而持有第二級毒品罪嫌。惟此部分為
    被告所否認，辯稱該大麻是有人欠伊錢，才先寄放在伊處，
    說之後要贖回去，且自己本身也有在用大麻等語（見原審訴
    卷第35、36頁），而本件亦無積極證據（包括證人或監聽譯
    文等）可證被告收受上揭大麻時，係為販售何人而持有，自
    難以被告無施用大麻前案或持有數量非少而臆測被告係為販
    賣營利之用，難認被告係犯毒品危害防制條例第5 條第2 項
    之意圖販賣而持有第二級毒品罪，是檢察官引用之起訴法條
    尚有未恰，應予變更。又檢察官認被告前述寄藏槍枝、子彈
    之犯行部分，主張應以持有論罪，惟本院認應係構成寄藏槍
    、彈罪，然此部分本院與檢察官引用之法條同一，故不予變
    更起訴法條，附此敘明。
三、核被告所為，係犯槍砲彈藥刀械管制條例第8 條第4 項之非
    法寄藏改造手槍罪、第12條第4 項之非法寄藏子彈罪，及毒
    品危害防制條例第11條第4 項之持有第二級毒品逾法定數量
    罪。被告持有扣案槍、彈之低度行為，為寄藏所吸收，不另
    論罪。被告於108 年3 月間起，非法寄藏扣案之改造手槍、
    子彈與大麻，至同年3 月18日為警查獲時止，雖延續相當期
    間，惟因寄藏亦屬持有之一種，而持有係行為之繼續而非狀
    態之繼續，其犯行乃持續進行，需待持有狀態終了，始能認
    其犯行結束，故被告所犯上開3 罪，均應認係繼續犯，僅分
    別論以1 罪，即為已足。又寄藏子彈，係危害社會安全法益
    之犯罪，此不因寄藏子彈之數量而有異，故被告雖寄藏11顆
    子彈，仍僅包括的論以1 罪（最高法院97年度台上字第231 
    號判決意旨參照）。又被告此係以1 個收受、持有之行為，
    同時觸犯上開3 個罪名，為異種想像競合犯，應依刑法第55
    條前段規定，從一重之持有改造手槍罪處斷。
四、至辯護人於原審主張被告在偵查中始終自白全部犯行，並供
    出其來源為「邱偉朋」，請依槍砲彈藥刀械管制條例第18條
    第4 項、毒品危害防制條例第17條第1 項規定，減輕或免除
    其刑；又被告思慮不周，係因「邱偉朋」積欠其債務，方草
    率收受扣案之槍枝、毒品，做為擔保，並未以之犯罪，危害
    社會安全之程度並不重大，應可憫恕，請依刑法第59條規定
    減輕其刑等語。惟按槍砲彈藥刀械管制條例第18條第4 項規
    定，係以行為人「供述全部槍砲、彈藥、刀械之來源或去向
    ，因而查獲或因而防止重大危害治安事件之發生」，為減免
    其刑之要件，至於毒品危害防制條例第17條第1 項規定，亦
    係以「供出毒品來源，因而查獲其他正犯或共犯」為限，始
    能獲邀減輕或免除其刑之寬典，本件被告雖供出毒品來源為
    「邱偉朋」，然並無其人之確切年籍資料可供考證，警方亦
    未因而查獲其他共犯，或破獲何種重大危害治安事件，是自
    難適用上述規定減免被告之刑。至刑法第59條酌減其刑之規
    定，依現今實務見解，必須犯罪另有其特殊之原因與環境等
    等，在客觀上足以引起一般同情，認為即予宣告法定最低刑
    期猶嫌過重者，始有其適用（最高法院51年台上字第899 號
    判例要旨參照）。而槍枝子彈在我國為違禁物，若持有將涉
    犯重罪，此應為被告所明知，然被告仍決意為他人寄藏，難
    認有何值得憫恕之處。又被告持有大麻數量高達990公克，
    對於社會潛在危害甚大，亦難認有何值得同情之處，依上說
    明，自無依刑法第59條規定減刑之餘地，亦附此敘明。
肆、駁回上訴之理由
一、原審以被告犯行罪證明確，引用毒品危害防制條例第11條第
    4 項、第18條第1 項前段，槍砲彈藥刀械管制條例第8 條第
    4 項、第12條第4 項，刑法第11條前段、第55條、第42條第
    3 項、第38條第1 項第1 款，並審酌毒品戕害國民之身心健
    康，槍枝、子彈更係使用時動輒造成死傷，具有高度危險性
    之武器，為違禁物品，不得隨意持有或寄藏，然被告仍無視
    於上揭禁令，為人收藏、保管上開違禁物，並有供己留用之
    意，是其此次犯罪之動機、目的、手段，均無可取，所持有
    之大麻數量將近1 公斤之多，所持有之改造手槍雖僅1 把、
    子彈約10餘顆，然該把改造手槍係以制式手槍改造而成，對
    社會安全之潛在危害頗大，姑念被告在此之前並無槍砲、毒
    品等類前科，犯後始終坦承犯行，態度尚稱良好，持有扣案
    槍、毒之期間不長，另斟酌其年齡智識、生活經驗、家庭與
    經濟狀況及其他一切情狀，量處有期徒刑4年，併科罰金8萬
    元，並諭知罰金易服勞役之折算標準為1千元折算1日，另就
    沒收部分以：扣案之1 把改造手槍、7 顆子彈，均有殺傷力
    ，屬違禁物，均應依刑法第38條第1 項第1 款規定沒收，已
    經鑑定試射之4 顆子彈，因試射後已失其殺傷力，並非違禁
    物，故不再宣告沒收。又扣案之11包大麻為第二級毒品，應
    依毒品危害防制條例第18條第1 項前段規定沒收銷燬之；其
    外包裝沾染有大麻成分，無法強行析離，故依上開規定併予
    沒收銷燬。其餘扣案之物無法證明與被告本案犯行有關，無
    需沒收。核其認事用法，俱無違誤，量刑及沒收亦屬妥適。
二、檢察官上訴意旨以：被告於警、偵訊中雖均供稱：扣案的槍
    枝、子彈與毒品，均係「邱偉朋」給伊抵債的等語，然在原
    審法院審理時則翻稱：「邱偉朋」當時只是把查扣物品放在
    伊這裡，會再拿錢來贖回去云云（參見原審108 年12月2 日
    審判筆錄第11頁），是被告之供述前後不一，是否可採，已
    屬有疑。又被告所稱「邱偉朋」，並無其人之確切年籍資料
    可供考證，被告此番辯詞屬幽靈抗辯，尚無足採為對被告有
    利之認定。又被告遭查獲之第二級毒品大麻11包（合計驗餘
    淨重990.97公克，空包裝總重76.06公克），毒品數量甚多
    ，可供一般吸毒者一人數月甚至經年施用，又被告經尿檢結
    果並未驗出第二級毒品大麻之反應，顯見被告所持有遭查扣
    之上開大量的大麻並非供己施用，是被告確實係基於售賣營
    利之意圖，持有上開第二級毒品大麻11包，僅因尚未著手於
    賣出行為，即遭警持票搜索查獲，應認被告確實涉犯意圖販
    賣而持有第2級毒品罪。綜上所述，原審判決片面採信被告
    之幽靈抗辯，而論被告寄藏槍、彈罪及持有第二級毒品罪為
    想像競合犯僅論一罪，認事用法尚嫌未恰，爰提起上訴，請
    將原判決撤銷，更為適當合法之判決等語。被告上訴意旨以
    ：本件原審判處被告有期徒刑4年，併科8萬元，被告不服，
    請求給予被告緩刑云云。
三、惟查：本件檢察官雖以被告持有大量大麻，應非供自己施用
    ，而是意圖販賣才持有，然此部分並無積極證據可證，業如
    前述；至被告如何取得上揭槍枝及大麻，除被告之供詞外，
    檢察官並未再舉出其他積極證據可證被告所述不實。而在各
    法治國刑事訴訟程序中，有所謂「罪疑唯輕原則」（或稱罪
    疑唯利被告原則），我國刑事訴訟法就該原則雖未予明文，
    但該原則與無罪推定原則息息相關，為支配刑事裁判過程之
    基礎原則，已為現代法治國家所廣泛承認。亦即關於罪責與
    刑罰之實體犯罪事實之認定，法官在綜合所有之證據予以總
    體評價之後，倘仍無法形成確信之心證，即應對被告為有利
    之實體事實認定。（最高法院101年度台上2696號判決可資
    參照。）是原審以無其他積極證據可證被告供述不實之情況
    下，以被告所稱槍彈及毒品係一次向他人收受之供述作為事
    實認定基礎，難認違誤。又被告同時向他人收受槍枝及毒品
    ，係一行為同時觸犯違反槍砲彈藥刀械管制條例罪及毒品危
    害防制條例罪，為異種想像競合，應從重論以一罪，有最高
    法院108年度台上第828號判決可資參照，並非不可以「一行
    為」論罪，是原審就被告上揭犯行，論以想像競合犯，從一
    重論以寄藏有殺傷力之槍彈罪，並無違誤，檢察官認原審認
    事用法未恰，並無理由。至被告上訴雖請求為緩刑之宣告，
    惟按「受 2 年以下有期徒刑、拘役或罰金之宣告，而有下
    列情形之一，認以暫不執行為適當者，得宣告 2 年以上 5 
    年以下之緩刑」刑法第74條第1項定有明文，亦即僅有宣告2
    年以下之徒刑始有諭知緩刑之可能，然寄藏具有殺傷力之槍
    枝最低本刑即應判處有期徒刑3年，又被告並不符合減刑要
    件業如前述，是被告並不符合宣告緩刑之要件，被告上訴請
    求宣告緩刑，即無理由。綜上，檢察官及被告上訴請求撤銷
    原審判決均無理由，均應予駁回。
伍、被告經合法傳喚，無正當理由不到庭，有本院送達證書可參
    （見本院卷第61頁），爰不待其陳述逕行一造辯論判決。
據上論斷，應依刑事訴訟法第368條、第371條，判決如主文。
本案經檢察官王碩志提起公訴，檢察官郭騰月提起上訴，檢察官
蔡名堯到庭執行職務。
中　　華　　民　　國　　109 　年　　3 　　月　　31　　日
                  刑事第八庭    審判長法　官  陳世宗
                                      法　官  吳勇毅
                                      法　官  呂寧莉
以上正本證明與原本無異。
如不服本判決，應於收受送達後20日內向本院提出上訴書狀，其
未敘述上訴之理由者並得於提起上訴後20日內向本院補提理由書
（均須按他造當事人之人數附繕本）「切勿逕送上級法院」。
                                      書記官  賴資旻
中　　華　　民　　國　　109 　年　　3 　　月　　31　　日